【裁判字號】    89,易,936
【裁判日期】    891215
【裁判案由】    違反能源管理法
【裁判全文】
臺灣雲林地方法院刑事判決                          八十九年度易字第九三六號
    公 訴 人  臺灣雲林地方法院檢察署檢察官
    被    告  甲○○
右列被告因違反能源管理法案件，經檢察官提起公訴（八十九年度偵字第三六二四號
、第四四七六號），本院判決如左：
    主  文
甲○○未經許可而經營中央主管機關指定之能源產品之銷售業務，累犯，處有期徒刑
伍月，如易科罰金，以佰元折算壹日。扣案之加油器壹組、油槽貳座及柴油貳萬肆
仟伍佰公升，均沒收之。
    理  由
一、甲○○前於民國（下同）八十五年間因犯詐欺罪，經台灣桃園地方法院判處有期
    徒刑八月確定，甫於八十八年二月二十一日執行完畢，仍不知悔改，明知柴油為
    經中央主管機關經濟部指定，非經許可不得經營銷售業務之能源產品，竟自八十
    九年二月間起，在雲林縣莿桐鄉省道台一線莿桐段北上二三八公里又一百五十公
    尺處路旁工地，私自設立加油站，以每公升新台幣（下同）十元之價格向不詳姓
    名之人購入柴油，再以每公升十點五元之價格售予不特定之駕駛人，從中謀取不
    法利益，嗣於同年七月五日上午十時許，經海岸巡防署嘉義機動查緝隊當場查獲
    ，並扣得柴油二萬八千公升、加油槍一組、油量器一組、各公司加油估價單明細
    表六袋、加油估價單明細表二張、加油明細表六張及估價單一本等物（甲○○於
    八十九年七月五日經查獲未經許可銷售柴油部分，業經本院斗六簡易庭以八十九
    年度六簡字第一五一號判決確定），經警製作搜索扣押證明筆錄交甲○○簽名捺
    印，並製作封籤粘貼於扣押之加油槍、油量器及油槽，以示該物品業經公權力強
    制扣押為刑事證物，禁止使用。詎甲○○竟另行起意，自八十九年七月六日起，
    在上開其私設之加油站，以業經扣押之油槍、油量器及油槽等物，販賣柴油予不
    特定人，而違背該封印之效力。經警據報於八十九年八月二十八日上午十一時三
    十分許當場查獲，並扣得加油器一組、油槽兩座及柴油二萬四千五百公升。
二、案經雲林縣警察局西螺分局報請台灣雲林地方法院檢察署檢察官偵查起訴。
    理  由
一、訊據被告甲○○對於右揭犯行坦承不諱，核與證人即經濟部取締違反經營油品執
    行小組組員陳廣賢於偵查中證述查獲之情形，及前往加油之人張燊權於警訊中陳
    述有在上開私設加油站加油之情節，均相吻合，並有責付保管證明單及查扣封籤
    之扣押物相片在卷可資佐證。雖被告辯稱：伊所犯刑法第一百三十九條之違背查
    封標示效力罪，與所犯能源管理法第二十條之一之罪間，為想像競合犯，應從一
    重之能源管理法第二十條之一處斷，又伊前犯能源管理法第二十條之一之案件，
    已經雲林地方法院斗六簡易庭以八十九年度六簡字第一五一號刑事簡易判決處刑
    在案，且該簡易判決係於八十九年九月九日始送達被告，故伊再犯能源管理條例
    第二十條之一之罪顯屬連續犯，應為上開八十九年度六簡字第一五一號刑事簡易
    判決之既判力所及，應為免刑之判決云云。惟查，刑法上連續犯之認定非僅以時
    間緊接、方法相同、所犯罪名構成要件相同為其標準，尚需以行為人是否出於「
    概括犯意」而為判斷，即行為人必須自始對於各個單一行為之實行均有所預見，
    而概括地包括在其犯意之中，始足當之，如行為人對各個單一之行為之實行並無
    認識，只是出於一般性之決意，遇有適當機會即違犯之，或係各別起意，或違犯
    一行為後，始另行起意者，均非屬「概括犯意」，應為實質競合之數罪。查被告
    於八十九年七月五日經警查獲，並就扣押物經警製作搜索扣押證明筆錄交被告簽
    名捺印，且製作封籤粘貼於扣押物上，以示該物品業經公權力強制扣押為刑事證
    物，禁止使用，當可認定被告於其時即已明知不得再使用該扣押物販賣油品，亦
    即被告之販賣油品之犯意於被查獲時已經終止，則其後被告再違背封印效力使用
    扣押物販賣油品，顯係出於另行起意無疑，此核與被告於警訊中所供：伊本來不
    賣油給張燊權，因伊已不再營業等語亦相符合，益證被告於八十九年七月六日後
    再販賣油品之犯行顯係出於另行起意無訛，是上開本院斗六簡易庭八十九年度六
    簡字第一五一號刑事簡易判決之既判力尚不及被告於八十九年七月六日後之販賣
    油品行為甚明，被告上開所辯尚不足採。本件事證明確，被告犯行洵堪認定，應
    依法論科。
二、被告所為係犯能源管理法第二十條之一之未經許可而經營中央主管機關指定之能
    源產品之銷售業務罪，及刑法第一百三十九條之違背查封效力罪。其所犯二罪之
    間，有方法結果之牽連關係，依刑法第五十五條之規定，應從較重之未經許可而
    經營中央主管機關指定之能源產品之銷售業務罪，公訴人認上開二罪間係想像競
    合犯，尚有未洽。被告前於八十五年間因犯詐欺罪，經台灣桃園地方法院判處有
    期徒刑八月確定，甫於八十八年二月二十一日執行完畢，此有台灣雲林地方法院
    檢察署刑案資料查註紀錄表及本院被告全國前案紀錄表在卷可按，其於五年內再
    犯本件有期徒刑以上之罪，為累犯，應依刑法第四十七條之規定加重其刑。爰審
    酌告私設加油設備並囤積油品，稍有不慎確有造成公共安全之疑慮，且前經查獲
    後竟再犯本案之罪，顯無悔意，並其犯罪之動機、目的以及犯後坦承犯罪，犯後
    態度良好等一切情狀，量處如主文所示之刑，並諭知易科罰金之折算標準。又扣
    案之柴油二萬四千五百公升，係被告銷售之油品，應依能源管理法第二十條之一
    宣告沒收。至扣案之加油器一組、油槽二座，係被告所有並供犯罪所用之物，業
    據被告供承在卷，均應依刑法第三十八條第一項第二款宣告沒收。
據上論斷，應依刑事訴訟法第二百九十九條第一項前段，能源管理法第二十條之一，
刑法第第十一條前段、第一百三十九條、第五十五條、第四十七條、第四十一條、第
三十八條第一項第二款，罰金罰鍰提高標準條例第一條前段、第二條，判決如主文。
本案經檢察官藍獻榮到庭執行職務。
中      華      民      國     八十九    年      十二    月    十五     日
                                             臺灣雲林地方法院刑事第一庭
                                                 法  官  劉  為  丕
右正本證明與原本無異。
如不服本判決，應於判決送達後十日內向本院提出上訴狀( 應附繕本 )。
                                                 書記官  蕭  應  欽
中      華      民      國     八十九    年      十二    月    十五     日
能源管理法第二十條之一
未經許可而經營中央主管機關指定之能源產品之輸入、輸出、生產、銷售業務者，處
一年以下有期徒刑、拘役或科或併科新台幣三十萬元以下罰金，並得沒收其輸入、輸
出、生產、銷售之產品。


司法院資訊處製作；財團法人民間司法改革基金會備份。
